臺中高等行政法院判決
　　　　　　　　　　　　　　　　九十四年度訴字第一四八號
　　　　　　　　　　　　　　　.
原　　　告　甲○○
訴訟代理人　戊○○
被　　　告　苗栗縣政府
代　表　人　乙○○
訴訟代理人　丁○○
上列當事人間因違章建築事件，原告不服內政部中華民國九十四
年三月二日台內訴字第○九四○○○二七九三號訴願決定，提起
行政訴訟。本院判決如下︰
　　主  文
原告之訴駁回。
訴訟費用由原告負擔。
　　事  實
甲、事實概要：緣原告所有坐落苗栗縣頭份鎮○○○段一七五八
    地號土地之建築物，未經申請擅自於該建築物二樓樓頂露台
    垂直增建一層、高度約三．四公尺、面積約十七．六四平方
    公尺之鐵造屋頂玻璃牆造違章建築，由被告所屬頭份鎮公所
    查報，並經被告於民國九十三年四月十九日派員勘查屬實，
    乃以九十三年五月卅一日府建管字第○九三○○五四五五四
    號與九十三年六月廿四日府建管自第○九三○○五七六二三
    號函通知原告於文到一個月內依建築法規定向被告申請補辦
    建築執照，否則將依違章建築處理辦法第五條之規定依法拆
    除。原告及本件訴訟代理人戊○○於同年六月七日、十四日
    及七月九日以該增建物為招牌廣告得免申請雜項執照為由以
    資異議，並請求被告許可將之作為紀念性建築物而得免予適
    用建築法。被告以九十三年八月卅一日府建營字第○九三○
    ○七一五九七號函否准原告所請，並再次通知原告應於文到
    一個月內依建築法規定向被告申請補辦建築執照。原告不服
    ，提起訴願遞遭駁回，遂提起本件行政訴訟。
乙、兩造聲明：
一、原告聲明求為判決：原處分及訴願決定關於原告之部分均撤
 　 銷。
二、被告聲明求為判決：原告之訴駁回。
丙、兩造之陳述：
壹、原告起訴意旨略以：
一、按依內政部六十四年六月十日所發布之違章建築處理辦法第
    二條規定：「本辦法所稱之違章建築，為建築法適用地區內
    ，未經申請當地主管機關審查許可並發給執照，而擅自建造
    之建築物。但合於左列情形之一者，不在此限：．．．二合
    法房屋平型屋頂上設置臨時性可移動之非鋼筋混凝土構造，
    而無牆壁門窗供遮雨遮陽之棚架，其簷高不超過二公尺者。
    ．．．」此辦法迄今均未廢止，仍屬有效。
二、原告所有系爭看板樑柱屬合法建築物，此有使用執照竣工平
    面圖及竣工照片可稽，而系爭鐵皮屋乃屬防漏建築，僅以螺
    絲鎖上，為可移動遮雨遮陽之棚架，非屬鋼筋混凝土構造，
    而玻璃牆係屬防雨活動性建築，隨時均可卸下。其內部空間
    僅供作曬衣、堆放雜物之場所及清洗水塔之通路，並非供居
    住之用。故原告所有平型屋頂上設置之前揭臨時性可移動之
    非鋼筋混凝土構造，依首揭規定非屬違章建築，惟被告卻將
    之做為違建處理，並認有居住之事實，顯有違誤。
貳、被告答辯意旨略以：
一、按原告未經申請，擅自於建築物二層屋頂露台原有樑柱所加
    蓋之鐵皮構造式四落水斜屋頂，係屬符合建築法第四條所稱
    之建築物，及同法第九條第一項第二款所稱之增建行為，依
    同法第二十五條規定應向被告申請建築執照而未經申請，自
    屬違章建築無疑，被告依法通知原告應於一個月內申請補辦
    建築執照，並無違誤。
二、另原告引用六十四年六月十日發布之違章建築處理辦法第二
    條規定，主張系爭鐵皮屋頂為活動式非鋼筋混凝土結構，非
    屬違章建築乙節。按原告所引用之前揭條文，業已於八十八
    年間修正，並刪除但書之規定。原告係於九十二年十一月十
    二日方領得系爭建築物之農舍使用執照，自應適用修正後新
    法之規定，故已無所謂合法違建之問題，況系爭鐵皮屋頂與
    原有之建築物相連，亦屬不可移動，並非原告所稱之可移動
    式構造。是原告所述，並無足採，應予駁回。
　　理  由
一、按「本法所稱建築物，為定著於土地上或地面下具有頂蓋、
    樑柱或牆壁，供個人或公眾使用之構造物或雜項工作物。」
    、「本法所稱建造，係指左列行為．．．二增建：於原建築
    物增加其面積或高度者．．．」、「建築物非經申請直轄市
    、縣（市）（局）主管建築機關之審查許可並發給執照，不
    得擅自建造或使用或拆除。」建築法第四條、第九條第一項
    第二款及第二十五條本文分別定有明文。
二、本件原告所有坐落苗栗縣頭份鎮○○○段一七五八地號土地
    之建築物，未經申請擅自於該建築物二樓樓頂露台垂直增建
    一層、高度約三．四公尺、面積約十七．六四平方公尺之鐵
    造屋頂玻璃牆造違章建築，由被告所屬頭份鎮公所查報，並
    經被告派員勘查屬實，乃通知原告於文到一個月內依建築法
    規定向被告申請補辦建築執照，否則將依違章建築處理辦法
    第五條之規定依法拆除。原告及本件訴訟代理人戊○○以該
    增建物為招牌廣告得免申請雜項執照為由以資異議，並請求
    被告許可將之作為紀念性建築物而得免予適用建築法，經被
    告否准原告所請，並再次通知原告應於文到一個月內依建
　　築法規定向被告申請補辦建築執照。原告不服，循序提起本
　　件行政訴訟。
三、原告訴稱：系爭看板樑柱及鐵皮屋乃屬防漏建築，僅以螺絲
    鎖上，為可移動遮雨遮陽之棚架，非屬鋼筋混凝土構造，而
    玻璃牆係屬防雨活動性建築，隨時均可卸下，內部空間僅供
    作曬衣、堆放雜物之場所及清洗水塔之通路，並非供居住之
    用非屬違章建築，惟被告卻將之做為違建處理，顯有違誤等
    語。
四、經查，系爭建築位置依原有建築立面圖（本院卷八頁）僅為
    頂樓露台上之鋼，完工後亦同（同卷九頁照片），並與證
    人即頭份鎮建設課課員丙○○到庭證述情節相符。又本院於
    九十四年五月廿七日至現場履勘結果，依卷附勘驗筆錄所載
    ，系爭建築位於房屋二樓頂露台，已建有為鋼骨構造鐵皮屋
    頂，另設有輕鋼架天花板，至地板有約三公尺高度，天花板
    四週裝有電燈。是該建築於鋼骨構造鐵皮屋頂下再設有天花
    板及電燈，已非屬可臨時可簡易拆除之情形，且依外觀與原
    有建築物合為一體（訴願卷四九頁照片），系爭建築屋頂以
    水泥牆壁及柱外貼磁磚及玻璃窗框與原建築之屋頂露台相
    連，自難稱系爭建築為臨時性可移動之棚架，至原告於事後
    雖將鋁窗拆下，惟該建築其他部分之頂蓋、樑柱或牆壁均存
    在，仍可供個人或公眾使用，而屬建築法第四條所規定之建
    築物，亦不符合原告主張之內政部六十四年六月十日所發布
    之違章建築處理辦法第二條第二款規定，所謂屋頂上設置臨
    時性可移動之非鋼筋混凝土構造，而無牆壁門窗供遮雨遮陽
    之棚架之要件，且現行違章建築處理辦法於八十八年六月廿
    九日修正，亦無此相關規定。復系爭建築雖於玻璃窗上漆有
    慈恩樓字樣，惟系爭建築有頂蓋、樑柱及牆壁，可供室內使
    用，整體觀察仍為原有建物頂樓上之建物，並非建築法第九
    十七條之三第一項規定之招牌廣告。又建築法第九十九條第
    一項第一款規定之紀念性之建築物，經縣市主管機關許可者
    ，雖得不適用建築法全部或一部之規定，然依內政部七十六
    十二月廿四日台內營字第五五七一四二號函釋意旨：關於建
    築法第九十九條第一款「紀念性建築物」之認定貴廳臺灣省
    政府建設廳擬界定為：「以具有供人瞻仰、追思、留念、紀
    念等所興建非為廟寺之建築物或雜項工作物，並經中央或省
    市政府核定有案者」本部同意，復請查照。系爭建築原告稱
    係為感恩其母而命名，惟與上開規定之紀念性之建築物要件
    不符，是原告主張系爭建築為紀念性之建築物，則自應檢具
    資料向主管機關申請許可，於許可前，尚不得謂系爭建築得
    不依建築法相關規定申請建築執照。
五、綜上所陳，原告所訴各節，均難謂有據。是原告以系爭建築
    為招牌廣告或可將之作為紀念性建築物，得免予申請雜項執
    照或不適用建築法，經被告以原處分否准原告所請，並再次
    通知原告應於文到一個月內依建築法規定向被告申請補辦建
    築執照，並無違誤，訴願決定予以維持，亦無不合，原告請
    求撤銷原處分及訴願決定關於原告之部分，為無理由，其訴
    應予駁回。另被告以原告逾期申請補辦建築執照，以九十四
    年三月十八日府建管字第○九四○○三○六○六號函通知原
    告執行拆除系爭建築，原告對該函提起訴願，此與本件判決
    結果不生影響，併予敘明。
據上論結，本件原告之訴為無理由，依行政訴訟法第一百九十五
條第一項後段、第九十八條第三項前段，判決如主文。
中    華    民    國    九十四  年  六  月   十五     日
                第三庭審判長法  官  沈  應  南
                            法  官  林  秋  華
                            法  官  許  武  峰
以上正本證明與原本無異。
如不服本判決，應於判決送達後20日內向本院提出上訴書狀，其
未表明上訴理由者，應於提起上訴後20日內向本院提出上訴理由
書（須依對造人數附具繕本）；如於本判決宣示或公告後送達前
提起上訴者，應於判決送達後20日內補提上訴理由書（須附繕本
）。未表明上訴理由者，逕以裁定駁回。
提起上訴應預繳送達用雙掛號郵票390元（34元及5元郵票各10份
)。
中    華    民    國    九十四  年  六  月   十五     日
                           書記官  王  永  慶
